最高法院民事判決　　　　　　　　一○○年度台上字第一○號
上　訴　人　陳 國 隆
訴訟代理人　顏 宏 斌律師
被 上訴 人　張 玄 學
　　　　　　李王秋拔
　　　　　　楊 彩 紅
　　　　　　林 育 弘
　　　　　　陳　　西
　　　　　　江 秀 芬
　　　　　　蘇 海 濤
　　　　　　曾蘇彩華
　　　　　　侯 福 興
　　　　　　張 濟 五
　　　　　　黃林亮珠
　　　　　　王 家 輝
　　　　　　陳 麗 照
　　　　　　馬 進 杰
　　　　　　侯 進 來
　　　　　　侯 進 福
　　　　　　陳 榮 彥
　　　　　　陳 麗 燕
　　　　　　廖 俊 達
　　　　　　陳 淑 珍
共　　　同
訴訟代理人　許 再 定律師
被 上訴 人　許 秀 金
　　　　　　陳喜圓原名陳錦鶯.
上列當事人間請求排除侵害事件，上訴人對於中華民國九十九年
六月二十三日台灣高等法院高雄分院第二審判決（九十八年度上
字第一○號），提起上訴，本院判決如下：
    主  文
上訴駁回。
第三審訴訟費用由上訴人負擔。
    理  由
本件上訴人主張：被上訴人分別為坐落高雄市○○區○○段二小
段（下同）三一三、三一五至三三五地號土地所有權人，前依買
賣關係請求確認渠等就伊所有三三九、三三九之一地號土地如第
一審判決附圖編號(2)(3)所示部分，面積共一三三平方公尺（下
稱系爭土地），有通行權存在，經法院判決被上訴人敗訴確定，
且被上訴人上開所有土地可經由三四二地號之道路用地，以至高
雄市○○區○○街（下同）四八七巷，亦無通行系爭土地之理等
情，爰本於民法第七百六十七條規定，求為命被上訴人不得通行
系爭土地之判決（其餘未繫屬本院者，不予贅述）。
被上訴人張玄學以次二十人則以：三一三、三一五至三三五、三
三九、三三九之一地號均分割自重測前與高雄市○○區○○段右
小段（下稱右小段）五五五、五五六、五五七地號合併後之
同小段五一一地號，該五一一地號土地於民國六十二年間建築商
申請建造執照時，因僅以高雄市○○區○○街對外聯絡，而經原
所有權人出具土地使用權同意書，將三三九、三三九之一地號土
地中之系爭土地留供巷內購屋住戶通行，自六十三年起至今均供
私設巷道使用，此為上訴人於六十五年七月十二日取得三三九、
三三九之一地號土地所有權時所明知，伊自得通行系爭土地，上
訴人請求伊不得通行該土地，與誠信原則有違等語，資為抗辯。
其餘被上訴人許秀金、陳喜圓未提出書狀或作何陳述。
原審以：重測前右小段五一一地號於六十三年六月二十六日與
同小段五五五、五五六、五五七地號合併後，並於同日分割出右
小段五一一之三至五一一之七八地號，其中右小段五一一之
一三地號（重測後為三三九地號並逕為分割出三三九之一地號）
土地為上訴人所有，且屬該土地一部分之系爭土地位於四八九巷
口，而右小段五一一之五六至五一一之七七地號（重測後為三
三五至三一五、三一三地號）土地係被上訴人所有，位於四八九
巷內，該巷為死巷，自巷口起約五十公尺與四八七巷間有一道路
溝渠，再往內則有建物，較四八七巷低約三五公分等情，為兩造
所不爭，且有照片可證，並經第一審履勘現場屬實。訴外人柯蔡
準、楊長並（原判決誤為楊長）、蔡進德、陳清玉等四人（下稱
柯蔡準等四人）於六十二年八月二十四日，提供其所有重測前右
小段五一一、五五五、五五六、五五七地號等四筆土地（下稱
五一一地號等四筆土地）委由建築商蔡江龍興建二樓房屋一批，
而將其中依序為三一五平方公尺、一九五平方公尺、一四四平方
公尺、一○八平方公尺，共七六二平方公尺，規劃為私設六米寬
道路即四八九巷道，有高雄市政府工務局函送之重測前右小段
五一一地號部分建築物之地盤圖、平面圖、土地使用權同意書及
該局九十三年五月十日高市工務建字第○九三○○一二一四一號
函足稽，並經證人即蔡江龍之子蔡明政、配偶蔡林娥證稱屬實，
且上訴人對於六十二年申請建造執照時即保留系爭土地供道路使
用，亦不爭執，是包括系爭土地在內之四八九巷道所在土地，於
六十二年興建房屋時，即申請規劃為私設道路，供該巷道內購屋
住戶通行至右昌街用。而上訴人於被上訴人另件請求確認通行權
存在事件中既自承買屋時，屋旁係鋪設柏油之巷道，曾到地政機
關看都市計畫細部圖為私設巷道，賣主亦告知係私設巷道等語，
參以不動產買賣之交易價金非如日常生活費用，衡情買主不可能
在不知土地實際使用情形及緣由之情況下輕率購買，上訴人在買
受三三九、三三九之一地號土地及其上建物時，對於柯蔡準等四
人提供所有五一一地號等四筆土地委由蔡江龍建築房屋，同意系
爭土地供四八九巷內購屋住戶通行之事，自難委為不知。準此，
基於誠信原則，上訴人依民法第七百六十七條之規定，請求被上
訴人不得通行系爭土地，即非正當，不應准許等語，為其心證之
所由得。並說明兩造其餘攻擊防禦方法無礙前開判決結果，因而
維持第一審就上開部分所為上訴人敗訴之判決，駁回其上訴，經
核於法並無違誤。原審係基於誠信原則，認上訴人本於所有權人
地位，請求被上訴人不得通行系爭土地，非屬正當，此與被上訴
人前依與上訴人前手間之買賣關係請求確認就系爭土地有通行權
存在，因債權人相對性而受敗訴判決確定無涉，自無與確定判決
相牴觸之問題，原審以該等部分與判決結果不生影響，無庸逐一
論述，即未違背法令。上訴論旨，指摘原判決不當，聲明廢棄，
非有理由。
據上論結，本件上訴為無理由。依民事訴訟法第四百八十一條、
第四百四十九條第一項、第七十八條，判決如主文。
中    華    民    國  一○○  年    一    月    六    日
                      最高法院民事第四庭
                          審判長法官  劉  福  來  
                                法官  陳  重  瑜  
                                法官  吳  麗  女  
                                法官  鄭  雅  萍  
                                法官  陳  國  禎  
本件正本證明與原本無異
                                      書  記  官  
中    華    民    國  一○○  年    一    月   十八   日
                                                      Q